【裁判字號】    89,訴,149
【裁判日期】    890921
【裁判案由】    違反毒品危害防制條例
【裁判全文】
台灣屏東地方法院刑事判決                          八十九年度訴字第一四九號
    公  訴  人  臺灣屏東地方法院檢察署檢察官
    被      告  癸○○
    選任辯護人  蔡進清
右列被告因違反毒品危害防制條例等案件，經檢察官提起公訴（八十七年度偵字第八
二一０號、偵緝字第二五０號、八十八年度偵字第四五九號），本院判決如左：
    主  文
癸○○連續販賣第一級毒品，累犯，處無期徒刑，褫奪公權終身，犯罪所得新台幣貳
萬伍仟元沒收之，如全部或一部不能沒收時，以其財產抵償之；又連續販賣第二級毒
品，累犯，處有期徒刑貳拾年，犯罪所得新臺幣肆萬陸仟元沒收之，如全部或一部不
能沒收時，以其財產抵償之；又連續明知為禁藥而轉讓，累犯，處有期徒刑貳年；又
未經許可，持有可發射子彈之槍枝，累犯，處有期徒刑貳年陸月，併科罰金新台幣伍
拾萬元，如易服勞役，以罰金總額與六個月之日數比例折算；應執行無期徒刑，褫奪
公權終身，犯罪所得新台幣柒萬壹仟元沒收之，如全部或一部不能沒收時，以其財產
抵償之，併科罰金新台幣伍拾萬元，如易服勞役，以罰金總額與六個月之日數比例折
算。
扣案之第一級毒品海洛因肆包（毛重共計柒拾點捌玖公克）、第二級毒品安非他命參
包（毛重共計壹仟零拾肆點柒捌公克）、含第一級毒品海洛因之煙蒂壹個，均沒收銷
燬之；扣案改造玩具手槍壹支（含彈匣壹個，槍枝管制編號：0000000000
號）、電子磅秤壹個均沒收。
    事  實
一、癸○○（綽號「忠好」）曾於民國（下同）八十三年五月三十一日因違反麻醉藥
    品管理條例案件，經法院判處有期徒刑一年確定，並於八十四年十一月十八日執
    行完畢；又於八十四年二月六日因違反肅清煙毒條例，經法院判處有期徒刑四年
    六月確定，於八十五年十月八日假釋交付保護管束，之後經撤銷假釋，現於臺灣
    屏東監獄執行中。
二、癸○○猶不思悔改，復基於意圖販賣第一級毒品海洛因營利之概括犯意，自八十
    六年三月間起，至八十六年九月二十四日十五時許止（起訴書誤載為二十五日）
    ，在屏東縣林邊鄉○○村○○路四巷十四之二號住處及屏東縣新園鄉烏龍村某統
    一超商旁等地，以新台幣（下同）五千元之價格，連續販賣第一級毒品海洛因共
    五次予庚○○施用，又承同一賣出而營利之犯意，於不詳時地向不詳姓名年籍之
    人，以不詳金額購入第一級毒品海洛因一包（毛重三十七點一九公克），嗣於八
    十六年九月二十五日零時二十五分許，在屏東縣萬丹鄉香社村茄苳仔腳十八之二
    號前，為警於車牌號碼Ｊ八─九二三五號自小客車內，查獲癸○○意圖出售營利
    而販入持有之第一級毒品海洛因毛重三七點一九公克（淨重二十八點三三公克）
    、呼叫器二個、小剪刀二把、大小塑膠袋各一個，癸○○則趁隙逃逸；癸○○仍
    不知警惕，再承同一出售營利犯意，在八十七年十二月十二日，在屏東縣潮州鎮
    豪門自助餐店前，以十萬元之代價，向綽號「阿益」之人（真實姓名年籍不詳）
    購入第一級毒品海洛因三包（毛重三十三點七公克，純質淨重十七點八五公克）
    ，嗣於八十七年十二月十二日二十四時許，在屏東市○○街三三號四樓之一租住
    處，為警（高雄市警察局）查獲其所持有之第一級毒品海洛因三包（毛重三十三
    點七公克，純質淨重十七點八五公克）及第二級毒品安非他命二包（驗後毛重共
    計七十四點八三公克）、已吸用滲有海洛因煙蒂一支等物。
三、癸○○又基於意圖販賣第二級毒品安非他命營利之概括犯意，先於八十七年六月
    九日二十一時許，以丑○○所有之0000000000號呼叫器作為聯絡工具
    ，在屏東縣東港鎮○○里○○○段六三號，以四萬元之價格，販賣第二級毒品安
    非他命十三包（毛重共計四十七公克）予己○○，又分別於八十七年六月二十七
    日、八十七年七月十七日，以上述呼叫器作為聯絡工具，在屏東縣林邊鄉○○村
    ○○路十四號，各以三千元之價格，連續販賣第二級毒品安非他命共二次予甲○○施用，嗣於八十七年六月九日二十二時二十分許，在屏東縣東港鎮○○里○○○段六三號，為警（高雄市警察局）查獲己○○及其向癸○○所購之安非他命十
    三包（毛重共計四十七公克）；癸○○再於八十七年一月十二日十七時三十分許
    前不詳時地，承同一販賣第二級毒品營利之意，向姓名年籍不詳之人購入第二級
    毒品安非他命一大包（驗後毛重九百三十九點九五公克），並將之與預備供其販
    賣安非他命所用之電子磅秤一只寄放於丙○○處，嗣於八十七年一月十二日十七
    時三十分許，在屏東縣潮州鎮○○街四七號七樓之二，為警（高雄市警察局）查
    獲丙○○受癸○○之託，而代癸○○保管之安非他命一大包毛重九百四十公克（
    八十七年度偵字第二七二八號）；癸○○再承同一出售營利犯意，在八十七年十
    二月十二日，在前述屏東縣潮州鎮豪門自助餐店前，以六萬元之代價，向綽號「
    阿益」之人購入第二級毒品安非他命二包（驗後毛重共計七十四點八三公克），
    嗣於八十七年十二月十二日二十四時許，在屏東市○○街三三號四樓之一租住處
    ，為警（高雄市警察局）查獲其所持有之第一級毒品海洛因三包（毛重三十三點
    七公克，純質淨重十七點八五公克）及第二級毒品安非他命二包（驗後毛重共計
    七十四點八三公克）、已吸用滲有海洛因煙蒂一支等物（八十七年度偵字第八二
    一０號）。
四、癸○○另基於轉讓禁藥安非他命之概括犯意，自八十五年十二月間起，至八十六
    年七月間止，在屏東縣林邊鄉○○村○○路三六之三號，連續無償提供禁藥安非
    他命共八次予丑○○施用（八十七年度偵字第五四一二號），嗣於八十七年十二
    月十二日二十四時許，在屏東市○○街三三號四樓之一租住處查獲。
五、癸○○未經申請許可，於八十七年八月十二日，在屏東縣潮州鎮三角公園內，以
    三十萬元之價格，向綽號阿華之不詳姓名者，購買具有殺傷力之改造玩具手槍一
    支（含彈匣一個，槍枝管制編號：0000000000號）而非法持有之，嗣
    於八十七年十二月十二日二十四時許，在屏東市○○街三三號四樓之一，癸○○
    為警查獲其持有上述毒品時，在警方發覺其持有槍枝前，即向警方（高雄市警察
    局）自首其持有改造手槍一支，警員並因其供述而在上址查獲並扣得該改造玩具
    手槍一支（八十七年度偵字第八二一０號）。
六、案經屏東縣警察局、該局屏東分局、高雄市政府警察局分別移送台灣屏東地方法
    院檢察署檢察官偵查起訴。
    理  由
一、訊據被告癸○○固供承前述持有具殺傷力之改造玩具手槍之事實，惟矢口否認有
    販賣或轉讓毒品犯行，辯稱其未曾與庚○○共同持有上開海洛因，但該輛Ｊ八─
    九二三五號自小客車上之七十萬元為其所有，且未曾提供毒品予己○○、丑○○
    、甲○○等人，亦有未曾寄放毒品或電子磅秤於丙○○之住處，該包九百公克之
    安非他命實係另名綽號「茂榮」之人所寄放云云。惟查：
（一）被告前述販賣第一級毒品海洛因予庚○○之事實，已經庚○○先後於八十六年
      九月二十五日警訊及八十六年度偵字第七七九０號案件偵查中指述明確，有各
      警、偵訊筆錄，而庚○○之尿液經檢驗後確呈海洛因之陽性反應，此有八十六
      年度偵字第七七九０號偵查卷第十頁背面所附，由屏東縣衛生局於八十六年十
      月二十日所出具之屏縣衛檢六字第８６０５７５號檢驗報告可稽，且庚○○與
      被告本為朋友關係，庚○○更將其姐所有之該輛Ｊ八─九二三五號自小客車借
      予被告，可見其二人關係良好，衡情庚○○及顯無甫於為警逮捕後，即行於偵
      訊中誣陷被告之理；另被告於八十七年十二月十三日偵訊中，亦向檢察官供承
      其曾有於八十六年間無償轉讓海洛因予庚○○之事實（見八十七年偵字第八二
      一０號卷第十一頁），可見被告確有提供海洛因予庚○○之情事，則衡情若被
      告果係無償轉讓而非出賣海洛因予庚○○，則海洛因既為違禁物，並價格昂貴
      ，被告有此施惠於庚○○之行為，庚○○顯無反而誣陷被告販賣海洛因予伊之
      理，可見庚○○所言非虛，其此部分陳述，均應堪採信。
（二）被告於不詳時間向不詳姓名年籍之人購入一包第一級毒品海洛因（毛重三十七
      點一九公克，淨重二十八點三三公克）後持有，並與被告所向其兄子○○所借
      之七十萬元一起放在前述Ｊ八─九二三五號自小客車上，駕駛座旁手煞車拉桿
      之位置之事實，業經庚○○於上述警、偵訊中陳明，復經證人即於八十六年九
      月二十五日至現場查獲並逮捕庚○○之警員王兆振到庭結證稱，當時確發現被
      告與庚○○、林世雄各站在二部車旁，證人與另名警員各上前盤查一部車，並
      逮捕庚○○與林世雄時，被告即趁隙逃走，嗣於該部Ｊ八─九二三五號自小客
      車上，駕駛座旁手煞車拉桿之位置，查獲現金七十萬元與海洛因一包等語，而
      訊諸被告亦供承其原確係向庚○○借用該部汽車，並在駕駛座旁之手煞車拉桿
      處放置該筆七十萬元之現金等語，衡情該車既原係被告所使用，該包毒品於警
      查獲時又係與該筆現金放在一起，則當以庚○○所稱，該包毒品與現金均為被
      告所有之詞為可採；再被告自陳其每月收入約四、五萬元，除供家用之二、三
      萬元外，餘款始供己用（見八十九年四月二十五日審判筆錄），足見其經濟狀
      況非佳，且被告與其兄子○○均陳稱，該筆七十萬元之現金，係被告向子○○
      所借，預備用以投資生意所用等語，然該包物品為第一級毒品海洛因無誤，純
      度逾百分之七十六，純質淨重達二十八點三三公克，亦經法務部調查局鑑定明
      確，有該局00000000號鑑定通知書可稽（見該偵查卷第八頁背面），
      則以該包海洛因數量之大，足見價值之昂貴，被告既收入不豐，且缺錢投資，
      致須向人借貸款項，顯不可能僅為自己吸食所用，即遽行購入如此數量之海洛
      因，再徵諸其前有多次販賣海洛因予庚○○之行為，堪認該包扣案之海洛因，
      確係被告意圖營利賣出而販入之物無疑。
（三）被告於前述之八十七年十二月十二日在前述地點向綽號「阿益」之人販入第一
      級毒品海洛因三包（毛重三十三點七公克，純質淨重十七點八五公克）及第二
      級毒品安非他命二包（驗後毛重共計七十四點八三公克），並在同日二十四時
      許，在屏東市○○街三三號四樓之一租住處，為警（高雄市警察局）查獲其所
      持有之第一級毒品海洛因三包（毛重三十三點七公克，純質淨重十七點八五公
      克）及第二級毒品安非他命二包（驗後毛重共計七十四點八三公克）、已吸用
      滲有海洛因煙蒂一支等物（八十七年度偵字第八二一０號）之事實，業經被告
      於警、偵訊及本院審理中供承無誤，並有扣案之前開毒品可稽，且該扣案之毒
      品與煙蒂經檢察官送請法務部調查局及本院送請高雄醫學院附設中和紀念醫院
      鑑定結果，認各為海洛因、安非他命，而煙蒂亦含有海洛因之成分無誤，此有
      該局00000000號鑑定通知書（見八十七年偵字第八二一０號卷第一三
      ０頁）及該院於八十九年五月九日出具之Ｉ0000000號、Ｉ00000
      00號檢驗報告單在卷足稽；訊據被告雖辯稱該扣案之毒品均為其供自己吸食
      所用，惟其亦於偵查中稱，其每月收入約六、七萬元，除二萬元供給家用外，
      餘額供己所用（於本院審理中改稱每月收入約四、五萬元），並稱其每天約需
      施用一點八公克之海洛因及二至三公克之安非他命，並係以十萬元購入該次扣
      案之海洛因，以六萬元購入扣案之安非他命等語（見八十七年度偵字第八二一
      ０號卷第十頁），是若依被告自己所述計算，該次扣案之海洛因約僅夠供被告
      施用二十日，安非他命則僅夠供被告施用三十日，換言之，被告一月吸毒之花
      費即超過十六萬元，顯然遠超過其收入所能負擔，再被告既持續有如前所述之
      多次販賣毒品行為，是其顯不可能販入如此大量之毒品，卻僅為供己吸食所用
      ，而無賣出圖利之意，可見被告確係基於出售營利之意圖而販入此部分扣案之
      海洛因與安非他命。
（四）被告於前開時地，以丑○○所有之0000000000號呼叫器作為聯絡工
      具，連續多次販賣第二級毒品安非他命予己○○、甲○○之事實，業經甲○○
      於八十七年七月二十二日警訊中、己○○於八十七年六月十日警訊中指述明確
      ，有其警訊筆錄可稽，而己○○、甲○○於警訊中確曾指述前開向被告購買安
      非他命之情節，且己○○係先因持有毒品行為遭保安警察大隊查獲，在該隊訊
      問時供陳向被告購買安非他命後，始由該隊移送證人即警員乙○○訊問之事實
      ，業經證人即負責制作己○○、甲○○上開警訊筆錄之警員乙○○到庭結證屬
      實，另被告於偵查中，檢察官提示甲○○於警訊中指述被告曾販賣安非他命之
      筆錄時，自承確曾提供安非他命供甲○○施用（見八十七年度偵字第八二一０
      號卷第十頁）；又證人丑○○於本院審理中結證稱，其確有交付號碼為000
      0000000之呼叫器一只予被告，並託被告代將該號碼註銷（見本院八十
      九年六月十三日訊問筆錄），核與被告於八十七年十二月十六日警訊中稱，其
      確有自八十七年六月二日至同年八月底間使用丑○○所申請之0000000
      000號呼叫器等語相符，有該次警訊筆錄可按，另該呼叫器確為丑○○所申
      請，有中華電信股份有限公司長途及行動通信分公司帳務處於八十九年六月二
      十日以長帳密（８９）字第０３２號函覆之用戶明細表可稽，且若被告未曾以
      該呼叫器為聯絡工具以販賣安非他命予甲○○等人，則甲○○、己○○等人顯
      不可能知道被告持有該呼叫器，自無從於警訊中供述被告曾使用該呼叫器，是
      堪認甲○○、己○○於警訊中之供述均屬實，再甲○○係稱被告為「忠好叔叔
      」（見本院八十九年四月十八日訊問筆錄），足見其二人關係非淺，其嗣後於
      本院審理中改稱未曾向被告購買安非他命等語，顯屬事後迴護被告之詞，難以
      採信，尚不足為被告有利之認定，被告前開販賣安非他命予甲○○及己○○等
      人之犯行應堪認定。
（五）前述警方於八十七年一月十二日十七時三十分許扣案之九百三十九點九五公克
      安非他命及電子磅秤，均為被告於查獲當日凌晨一時許至前開查獲地點所寄放
      之事實，已經證人丙○○先後於警、偵訊及本院訊問時明確結證（見八十七年
      一月十二日警訊筆錄、八十七年偵字第四四一號卷第五頁背面，八十七年一月
      十三日偵訊筆錄、同卷第四十頁，八十七年二月四日偵訊筆錄、本院八十九年
      七月二十日訊問筆錄），經證人戴壬○○於警、偵訊中指稱該包安非他命為丙○○之朋友所寄放，並於本院八十九年八月十七日審理中結證，當日僅有被告
      癸○○一人前往尋訪丙○○，而證人辛○○亦先後於同日警、偵訊中指陳該包
      安非他命與扣案電子磅秤均為丙○○之朋友所帶去，核與證人丙○○、戴壬○○所述情節相符，應非虛言。而證人辛○○及丙○○雖嗣於本院於八十九年七
      月二十日再次提訊與被告當庭對質時，證人等與被告均改稱扣案之九百餘公克
      及電子磅秤均為案發當日與被告一同至丙○○上開住處之綽號「茂榮」之人所
      有，並非被告所交付等語，惟此顯與證人丙○○前於警、偵訊與本院訊問時所
      明確指述該包毒品為被告所交付之詞相違，而丙○○、辛○○前均未曾提及案
      發當日尚有他人與被告一同前往，且證人戴壬○○亦明確指稱，案發當日並無
      他人與被告一同前往等語；再者，被告嗣後雖亦附和證人丙○○與辛○○之詞
      ，陳稱當日其確於前往拜訪丙○○時，在丙○○住處樓下，遇見與其同村之「
      茂榮」，其並與「茂榮」一同上樓至丙○○住處，嗣於聊天中，「茂榮」確有
      交付寄放一包東西予丙○○，但因丙○○與「茂榮」不熟，而「茂榮」與其為
      同村之人，復於當日與其一同上樓，所以丙○○才會一再表示該包東西為其所
      交付等語，則互核被告與證人丙○○、辛○○於本院此次訊問時之陳述可知：
      該包九百餘公克之安非他命及電子磅秤確非丙○○所有，且該包安非他命與電
      子磅秤確係於被告至丙○○之住處後，始出現在該處，是該包毒品既非丙○○
      所有，則其所述該包毒品為他人於查獲當日所寄放之詞，即為事實，可見其並
      非意圖卸責而偽稱該包毒品之來源，自難謂其有何誣陷被告之理由；而持有或
      購入大批毒品為法所不容之犯罪行為，且安非他命因警方查緝甚緊，刑度甚重
      ，致取得不易，市價昂貴，此為眾所周知之事，則丙○○既與「茂榮」不熟，
      甚至連「茂榮」之真實姓名、地址均不知道，自不可能有此一與丙○○毫無交
      情之人平白將重達九百餘公克（價值昂貴自不在話下）之安非他命寄放；又被
      告既與丙○○較熟，然對於警方追究該包毒品之來源時，丙○○不惟未迴護被
      告，卻反而一再向警、檢及本院明確指稱該包毒品為被告所交付，是此顯與其
      所稱與「茂榮」不熟，而與被告較熟之詞相互矛盾，而不足採信，足見丙○○
      、辛○○二人於自看守所提訊途中迄本院訊問間，已受被告影響，並因而為不
      實之陳述，自應以渠等以前之陳述為可採。再扣案之淨重九百三十九點九五公
      克晶體確為安非他命無誤，已經本院送請高雄醫學院附設中和紀念醫院鑑定，
      有該院於八十九年五月九日所出具之Ｉ0000000號檢驗報告單可稽；則
      該包安非他命為被告所有一節，已應堪確認，徵諸被告平日之經濟狀況不佳，
      已如前述，卻一次購入重達九百餘公克之安非他命，復同時持有電子磅秤，足
      見該包安非他命非供被告自用，而係基於出售營利之意而販入，並預備以該電
      子磅秤作販賣之用。是其此部分販賣第二級毒品安非他命犯行亦堪認定。
（六）另被告於前開時地，連續八次轉讓第二級毒品安非他命予丑○○施用之事實，
      已經丑○○於警訊及本院訊問時證述明確（見八十七年七月二十三日警訊筆錄
      及本院八十九年六月十三日訊問筆錄），核與被告於偵查中自承曾經四、五度
      轉讓安非他命予丑○○施用之詞大致相符（見八十七年度偵緝字第二五０號卷
      第十四頁），且若該警訊筆錄為制作之警員所杜撰，衡情當以直接記載被告係
      販賣安非他命予丑○○較為合理，而無必要僅杜撰被告轉讓安非他命予丑○○
      ，足見丑○○確曾於警訊中為如上之陳述，且其所言非虛，至丑○○雖於本院
      訊問時改稱被告從未主動提供安非他命予伊施用，僅於其為被告清理吸食器時
      ，自行吸食剩餘殘渣等語，然此不惟與其於警訊中之陳述相悖，更與被告於前
      述偵查中之自白不符，顯係證人嗣後迴護被告之詞，難以採信，是被告此部分
      犯行亦應堪認定。
（七）訊據被告對於前開時地持有該支扣案具有殺傷力之改造玩具手槍之事實供承不
      諱，核與證人即承辦警員乙○○於本院結證所述情節相符，而該支手槍確係仿
      半自動手槍製造之玩具槍，更換另行車造之金屬槍管而成之改造手槍，為金屬
      材質，機械性能良好，可擊發子彈，認具殺傷力，此有內政部警政署刑事警察
      局八十七年十二月二十四日刑鑑字第九八九六五號鑑驗通知書附卷可稽（八十
      七年度偵字第八二一０號卷第一０五頁），是被告此部分持有槍枝犯行，亦應
      認定。
二、查安非他命屬中樞神經興奮劑，具有輕微之成癮性，服用後會產生依賴性、耐藥
    性，並引起不安、頭昏、顫抖、亢進性反應、失眠、焦慮、譫妄、慢性中毒、精
    神障礙、類似精神分裂症之錯覺、幻覺、妄想及伴有行動與性格異常等副作用，
    其劑量增大時，甚或會導致死亡；而其慣用者，由於精神錯亂，更具有暴力攻擊
及反社會行為等傾向，情況極為嚴重；尤以戒解不易，其毒害不在煙毒之下，乃
    經行政院衛生署於七十九年十月九日以衛署藥字第九Ｏ四一四二號公告列入麻醉
    藥品管理條例（已於八十八年六月二日修正公布為管制藥品管理條例）第二條第
    四款所定「化學合成麻醉藥品」管理，並禁止非法持有、吸食及販賣，自屬於藥
    事法所定之禁藥，合先說明。
三、核被告癸○○事實二部分所為，係犯毒品危害防制條例第四條第一項之販賣第一
    級毒品罪，雖其部分販賣第一級毒品海洛因之行為係在毒品危害防制條例在八十
    七年五月二十日施行前，然其連續販賣海洛因之犯行持續至八十七年十二月十二
    日，已如前述，應依連續犯之規定以一個販賣第一級毒品罪論，公訴意旨認係犯
    肅清煙毒條例第五條第一項之販賣毒品罪，尚有未洽，惟因與本院所認定社會基
    本事實相同，爰由本院依職權變更起訴法條，且無庸為新舊法律之比較，附此說
    明；其事實三部分所為，係犯同法第四條第二項之販賣第二級毒品罪；其事實四
    部分之行為時間均係在八十七年五月二十日毒品危害防制條例公布施行前，核其
    所為係犯毒品危害防制條例第八條第二項及藥事法第八十三條第一項之轉讓第二
    級毒品與轉讓禁藥罪，依刑法第二條第一項從新從輕之規定，應以藥事法第八十
    三條第一項之規定對被告較為有利，應依藥事法第八十三條第一項處斷；其事實
    五部分持有改造手槍之行為，係犯槍砲彈藥刀械管制條例第十一條第四項之罪。
    其先後多次販賣第一級毒品、第二級毒品與轉讓禁藥之犯行，均係時間緊接，反
    覆為之，所犯又各係同一罪名之罪，顯均係基於概括之犯意，均應依連續犯之規
    定論以一罪。被告先後非法持有海洛因及安非他命多次，亦係基於概括之犯意，
    本應以連續持有論，惟其持有後，進而販賣或轉讓，其持有之低度行為應被販賣
    及轉讓之高度行為所吸收，不另論其非法持有毒品罪；再被告前於八十三年五月
    三十一日因違反麻醉藥品管理條例案件，經法院判處有期徒刑一年確定，並於八
    十四年十一月十八日執行完畢，有其前科表為憑，於五年內再犯有期徒刑以上之
    本案各罪，均為累犯，除死刑、無期徒刑不得加重外，其餘刑度應依法加重其刑
    ；所犯前述連續犯行為，除死刑、無期徒刑部分不得加重外，餘均應依刑法第五
    十六條之規定遞加重其刑；而被告於警方發現其持有槍枝前，即主動向警方自首
    其持有改造槍枝之犯行，報繳並因而起獲扣案槍枝，已如前述，應堪認其已為自
    首，而依槍砲彈藥刀械管制條例第十八條第一項之規定減輕其刑，並先加後減之
    ，而被告之自首行為雖同時符合槍砲彈藥刀械管制條例第十八條第一項及刑法第
    六十二條之減刑要件，惟該二條文均以自首為減刑要件，然前者並以報繳槍枝為
    特別要件，同時得減輕或免除其刑，顯然為後者之特別規定，爰僅依前者之規定
    減輕其刑，而不為二次之減刑，附此說明；再被告所犯上開四罪之構成要件不同
    ，且無裁判上一罪關係，應分論併罰。審酌被告前已有含施用毒品等罪在內之多
    項前科，且犯本案各罪時均尚在緩刑期間，此有台灣高等法院被告全國前案查註
    紀錄表可稽，足見素行不佳，屢犯不改，且短期自由刑之拘束並不足以矯正其行
    為、販賣毒品之動機係為圖不法利益、其販賣毒品之犯行，嚴重戕害國民身心之
    健康，且其販毒時間甚長，數量甚鉅，期間並曾多次遭警查獲，惟未遭逮捕，卻
    仍不知警惕，猶一再販賣及轉讓毒品、其持有具殺傷力之改造槍枝，倘取得子彈
    ，動輒可致人於死或重傷，對於社會治安有極嚴重之威脅、犯後對於販賣毒品及
    轉讓毒品之犯行均一再飾詞否認，並勾串證人丙○○及辛○○為不實之陳述等一
    切情狀，顯無任何可憫恕之處，爰各量處如主文所示之刑，並諭知罰金易服勞役
    之折算標準及定其應執行之刑，且依法為褫奪公權終身之宣告。被告五次販賣第
    一級毒品海洛因予庚○○之所得共為二萬五千元（每次五千元），其二次販賣第
    二級毒品安非他命予甲○○之所得為六千元（每次三千元），其販賣第二級毒品
    安非他命予己○○之所得為四萬元，已如前述，共計為七萬一千元，應依毒品危
    害防制條例第十九條第一項之規定，併宣告沒收，如全部或一部不能沒收時，以
    其財產抵償之。至扣案於八十六年九月二十五日所查扣之一包粉末確為第一級毒
    品海洛因，純質淨重達二十八點三三公克，已經法務部調查局鑑定明確，有該局
    00000000號鑑定通知書可稽、扣案於八十七年一月十二日所查獲之晶體
    一包確為第二級毒品安非他命，淨重為九百三十九點九五公克，已經本院送請高
    雄醫學院附設中和紀念醫院鑑定，有該院於八十九年五月九日所出具之Ｉ000
    0000號檢驗報告單可稽、扣案於八十七年十二月十二日查獲之第一級毒品海
    洛因三包（毛重三十三點七公克，純質淨重十七點八五公克）及第二級毒品安非
    他命二包（驗後毛重七十四點八三公克）、已吸用滲有海洛因煙蒂一支等物（八
    十七年度偵字第八二一０號），毒品與煙蒂經檢察官送請法務部調查局及本院送
    請高雄醫學院附設中和紀念醫院鑑定結果，認各為海洛因、安非他命，而煙蒂亦
    含有海洛因之成分無誤，此有該局00000000號鑑定通知書（見八十七年
    偵字第八二一０號卷第一三０頁）及該院於八十九年五月九日出具之Ｉ0000
    000號、Ｉ0000000號檢驗報告單在卷足稽，均為毒品危害防制條例所
    定之毒品，應依同法第十八條第一項之規定沒收並銷燬之；而扣案之改造手槍一
    支具有殺傷力，已如前述，自屬違禁物，應依刑法第三十八條第一項第一款之規
    定宣告沒收；另扣案之電子磅秤一個為被告所有，並為被告預備用以販賣毒品所
    用之物，已如前述，應依刑法第三十八條第一項第二款之規定宣告沒收。至於八
    十七年六月九日所查獲己○○所持有之安非他命十三包，固屬於第二級毒品，惟
    其既已經被告出售予己○○，而己○○顯亦因此而涉有違反毒品危害防制條例之
    罪嫌，而該扣案毒品自足為其涉犯案件之證物，爰不併於本案中宣告沒收銷燬，
    併此說明；另扣案於八十七年十二月十二日所查獲之香煙二支，公訴意旨認亦滲
    有海洛因，惟經本院將該二支香煙送請高雄醫學院附設中和紀念醫院鑑定結果，
    認未有海洛因之反應，此有該院於八十九年五月九日所出具之Ｉ0000000
    號檢驗報告單足稽，爰不對該二支香煙為沒收之諭知；再，扣案之七十萬元現金
    係被告向其兄子○○所借貸之款項，已經被告陳明，並經證人子○○及丁○○到
    庭證明，且無證據足認該筆款項為被告販毒所得，或預備販入毒品所用之物，爰
    不併為沒收之諭知，附此敘明。
四、另按，槍砲彈藥刀械管制條例第十九條第一項雖規定犯第十一條非法持有改造手
    槍之罪，經判處有期徒刑者，應於刑之執行完畢或赦免後，令入勞動場所強制工
    作，其期間為三年，惟大法官會議於八十七年十二月十八日作成釋字第四七一號
    解釋，認為不問行為人有無必要，一律宣付強制工作三年，不合憲法第二十三條
    所定之比例原則，應自該解釋公佈之日起不予適用，是以，犯槍砲彈藥刀械管制
    條例第十九條所列各罪，仍須依個案情節，符合比例原則才能宣告保安處分，至
    不符合比例原則而應宣告保安處分者，則仍應由法院審酌刑法第九十條第一項規
    定之要件，依職權決定是否予以宣告三年以下強制工作處分。本院查，被告持有
    扣案之改造手槍一把，其情節較一般持有大量或火力強大槍彈之情節，顯然較輕
    ，且無證據足認被告持有該手槍期間曾使用該手槍，其前並無違反槍砲彈藥刀械
    管制條例之前科，復其已因本件販賣第一級毒品之犯行，經本院判處無期徒刑，
    是本院審酌其無故持有改造手槍之一切情節，認為無庸予以強制工作以資矯正，
    爰依大法官會議第四七一號解釋意旨，認為不宜宣告強制工作，併予敘明。
五、公訴意旨另認被告於八十六年八月三日及、二十八日各有一次以六萬元販賣第一
    級毒品予戊○○之行為，無非以戊○○於警訊中之指述及於八十六年九月二日查
    獲戊○○所持有之十四公克海洛因（淨重十一點零六公克）為據。惟訊之被告則
    堅詞否認有此部分犯行，辯稱其並不認識戊○○，亦未曾販賣海洛因予伊等語。
六、按犯罪事實應依證據認定之，無證據不得推定其犯罪事實，刑事訴訟法第一百五
    十四條定有明文。再者，認定不利於被告之事實，須依積極證據，茍積極證據不
    足為被告不利事實之認定時，即應為有利於被告之認定，更不必有何有利之證據
    ；此有最高法院三十年上字第八一六號刑事判例可資參照。
七、經查，證人戊○○自八十六年十月七日之第一次偵訊中即對檢察官表示未曾向被
    告購買毒品，而其亦不認識被告，警訊筆錄所載不實等語（見八十六年度偵字第
    七三二二號卷第三十頁），而於本院審理中亦堅稱其不認識被告（見本院八十九
    年六月十三日訊問筆錄），是證人戊○○之指述即非無瑕疵，而難遽採，且其證
    詞核與被告自八十九年一月二十一日起偵查中起（見八十八年偵字第四五九號卷
    第十八頁），迄於本院審理中所稱相同；再觀諸被告於偵查及本院審理中所述，
    其對於本院上述認定向被告購買毒品之丑○○、甲○○、己○○、丙○○及庚○○等均坦承相識，唯獨對戊○○始終堅稱不認識，核與戊○○所述相符，而戊○○於本院審理中提訊前，均在台東監獄東成分監執行中，顯不可能與被告有串證
    之機會，是戊○○與被告所辯互不相識之詞，尚難認有何不實之處，此外除戊○○前述於警訊中之指述外，復查無其他證據足認被告與戊○○相識，或被告曾有
    販賣上述扣案毒品予戊○○之事實，即難逕以證人戊○○於警訊中所為有上開瑕
    疵之指述，為認定被告犯罪之唯一證據，惟因公訴意旨認被告此部分犯行，與前
    述有罪部分有連續犯之裁判上一罪關係，爰不另為無罪之諭知，而所查扣戊○○
    持有之第一級毒品海洛因即與本案無涉，不併為沒收之諭知，附予說明。
據上論斷，應依刑事訴訟法第二百九十九條第一項前段、第三百條，毒品危害防制條
例第四條第一項、第二項、第十八條第一項、第十九條第一項，藥事法第八十三條第
一項，槍砲彈藥刀械管制條例第十一條第四項、第十八條第一項，刑法第二條第一項
但書、第十一條、第五十六條、第四十七條、第三十七條第一項、第五十一條第四款
、第三十八條第一項第一款、第二款，判決如主文。
本案經檢察官莊啟勝到庭執行職務。
中      華      民      國      八十九      年  九  月    二十一      日
                                        臺灣屏東地方法院刑事第二庭
                                                法  官   莊鎮遠
右判決正本證明與原本無異。
對於本判決如有不服應於收受送達後十日內向本院提出上訴書狀上訴於台灣高等法院
高雄分院並按他造當事人之人數附具繕本。
                                                書記官   吳光璵
中      華      民      國      八十九      年  九  月    二十五      日
附錄本判決論罪之法條：
毒品危害防制條例第四條：
  製造、運輸、販賣第一級毒品者，處死刑或無期徒刑，處無期徒刑者，得併科新台
  幣一千萬元以下罰金。
  製造、運輸、販賣第二級毒品者，處無期徒刑或七年以上有期徒刑，得併科新台幣
  七百萬元以下罰金。
  製造、運輸、販賣第三級毒品者，處五年以上有期徒刑，得併科新台幣五百萬元以
  下罰金。
  製造、運輸、販賣專供製造或施用毒品之器具者，處一年以上七年以下有期徒刑，
  得併科新台幣一百萬元以下罰金。
  前四項之未遂犯罰之。
槍砲彈藥刀械管制條例第十一條
未經許可，製造、販賣或運輸第四條第一款所稱其他可發射金屬或子彈具
有殺傷力之各式槍砲者，處五年以上有期徒刑，併科新台幣一千萬元以下
罰金。
未經許可，轉讓、出租或出借前項所列槍砲者，處三年以上十年以下有期
徒刑，併科新台幣七百萬元以下罰金。
意圖供自己或他人犯罪之用，而犯前二項之罪者，處無期徒刑或七年以上
有期徒刑，併科新台幣一千萬以下罰金。
未經許可，持有、寄藏或意圖販賣而陳列第一項所列槍枝者，處一年以上
七年以下有期徒刑，併科新台幣七百萬元以下罰金。
第一項至第三項之未遂犯罰之。
藥事法第八十三條
明知為偽藥或禁藥，而販賣、供應、調劑、運送、寄藏、牙保、轉讓或意
圖販賣而陳列者，處五年以下有期徒刑，得併科新台幣十萬元以下罰金。
犯前項之罪，因而致人於死者，處七年以上有期徒刑，致重傷者，處一年
以上七年以下有期徒刑。
因過失犯第一項之罪者，處一年以下有期徒刑、拘役或新台幣十萬元以下
罰金。
第一項之未遂犯罰之。


司法院資訊處製作；財團法人民間司法改革基金會備份。
